臺灣板橋地方法院民事判決　九十一年度訴字第一三二八號
　　原　　　告　乙○○
　　訴訟代理人　甲○○
　　被　　　告　己○○
　　被　　　告　戊○○
　　被　　　告　丙○○
　　被　　　告　丁○○
右當事人間損害賠償事件，經本院刑事庭移送前來（九十一年附民字第五五號刑事裁
定），本院判決如左：
    主    文
被告己○○應給付原告新台幣伍佰貳拾萬元及自民國九十一年一月十一日起至清償日
止，按年息百分之五計算之利息。
原告其餘之訴駁回。
訴訟費用由被告己○○負擔十分之九，餘由原告負擔。
本判決第一項於原告以新台幣壹佰柒拾萬元供擔保後，得為假執行。
原告其餘假執行之聲請駁回。
    事    實
甲、原告方面：
  一、聲明：
　　１被告應連帶給付原告新台幣（下同）五百二十萬元及自起訴狀繕本送達翌日起
　　　至清償日止按年息百分之五計算之利息。
　　２願供擔保請准宣告假執行。
  二、陳述：
    １被告己○○明知其所購買而以第三人丁○○名義登記之位於台北縣五股鄉○○
    　路一二五號六樓之房地（以下簡稱系爭房地），早已於八十七年六月二十五日
    　以其岳母丙○○為債務人，向安泰商業銀行股份有限公司（以下簡稱安泰商業
    　銀行）借款，餘額為四百八十四萬餘元，並以安泰商業銀行為抵押權人，設定
    　最高限額抵押權六百萬元；於八十八年八月間，被告己○○經由原告之弟媳洪
    　儷庭提及原告有意購買房屋一棟，遂告知洪儷庭其有房屋可以出售，原告至現
    　場查看後頗為中意，遂委託洪儷庭代為與被告己○○洽談；被告己○○為隱瞞
    　上開房地已設定高額抵押權之事實，除強調產權絕對清楚外，並對原告佯稱熟
    　悉土地登記相關手續，可自行辦理過戶節省費用，且不須買方操心及負擔相關
    　費用，致原告在未閱覽系爭房地登記謄本之下信以為真，而陷於錯誤。原告與
    　被告己○○於八十八年九月十日簽訂系爭房地之買賣契約時，被告己○○仍隱
    　瞞上情，雙方雖於契約中訂明系爭房地產權清楚，如有他項權利設定，需由被
    　告己○○於尾款付清前負責塗銷等事項，然於原告依約付清買賣價款五百二十
    　萬元後，被告己○○竟將該款項挪為優先清償個人其他債務週轉之用，既未依
    　約塗銷上開抵押權設定登記，亦未按期繳納銀行貸款本息，嗣於八十九年四月
    　間，原告因經商亟須大筆資金，欲以系爭房地向銀行抵押貸款時，發覺上開情
    　事而無法再申貸，其後系爭房地亦因被告己○○未清償貸款本息而於八十九年
    　十一月六日遭安泰商業銀行聲請法院查封，並已拍賣執行終結，原告始知受騙
    　。被告己○○與被告戊○○為夫妻，被告丙○○係被告己○○之岳母，被告丁○○係系爭房地之登記名義人，被告戊○○於原告看房子時在場，被告丙○○
    　同意以其個人名義供被告己○○向安泰商業銀行貸款，被告丁○○與被告己○○共同經營生意，曾將身分證件交予被告己○○，系爭房地又登記在其名下，
    　被告丁○○亦稱係被告己○○找其辦理系爭房地之過戶事宜，可見被告丁○○
    　與被告己○○關係密切，不問其間有否犯意聯絡或行為之分擔，被告戊○○、
      丙○○、丁○○對於被告己○○之詐欺犯行均難脫免責任，對於原告所受之損
      害，應與被告己○○負連帶賠償責任。
    ２原告因被告之詐欺行為，受有財產上損害五百二十萬元，依民法第一百八十四
    　條第一項後段，第一百八十五條，請求被告連帶給付五百二十萬元及自起訴狀
    　繕本送達翌日起至清償日止按年息百分之五計算之利息。
乙、被告己○○方面：
    被告未於言詞辯論期日到場，亦未提出書狀作何聲明或陳述。
丙、被告戊○○、丙○○方面：
  一、聲明：原告之訴駁回。如受不利之判決，願供擔保免為假執行。
  二、陳述：被告戊○○雖為被告己○○之配偶，然從未參與過己○○與原告間之買
      賣行為，對於己○○與原告間之債權債務關係毫不知情。被告丙○○所以同意
      為己○○向安泰銀行借款之債務人，係因己○○向被告丙○○誆稱要將系爭房
      地贈與之，但需要被告丙○○出面向銀行借款週轉資金，詎己○○取得貸款後
      即失去蹤影，安泰商業銀行即向被告丙○○催討，是被告丙○○亦為受害人之
      一。
丁、被告丁○○未於最後言詞辯論期日到場，據其以其所為之聲明及陳述如下：
  一、聲明：原告之訴及其假執行之聲請均駁回。
  二、陳述：伊與被告己○○共同投資生意，伊身分證證件放在被告己○○處，系爭
      房地不知何時過戶到伊名下，直到八十八年五、六月間被告己○○拿房屋所有
      權狀給伊，伊始知情，伊不知道己○○為何將系爭房地以其名義登記之用意，
      伊已將系爭房地之所有權狀還給己○○，事實上系爭房屋伊沒有出資，後來房
      屋賣給何人，伊也不清楚，伊只有在系爭房屋賣給原告時，己○○要伊去代書
      處蓋章，其餘房屋買賣過程，伊均未參與，也沒有收到錢。
    理    由
一、被告己○○、丁○○受合法通知，未於最後言詞辯論期日到場，均核無民事訴訟
    法第三百八十六條所列各款情形，爰依原告之聲請，由其一造辯論而為判決，合
    先敘明。
二、原告主張之事實，業據證人黃儷庭於台灣板橋地方法院檢察署九十年度他字第一
    ０九二號偵查案件、本院九十年度易字第三０五二號刑事案件中證述在卷，復有
    不動產買賣契約書、土地及建物登記謄本、抵押物拍賣裁定附於該偵查卷可稽，
    被告己○○於偵審中亦不否認有收到原告給付之五百二十萬元價金，此有前揭案
    號之偵查及刑事卷宗影本可稽。次查：系爭房地原登記為被告丙○○所有，之後
    登記為被告丁○○所有，實際上所有人為被告己○○，己○○以丙○○之名義向
    安泰商業銀行設定最高限額抵押六百萬元等情，業據被告丙○○、丁○○供述在
    卷，則被告己○○對於系爭房地設定六百萬元之抵押債務乙事必定知情，而當時
    被告己○○對外共負一千餘萬元之債務，此業據被告己○○於偵查時供述在卷，
    顯見被告己○○當時已無陷於無資力狀態，然被告己○○仍向原告保證系爭房地
    產權清楚，絕無問題，隱瞞已設定六百萬元抵押權之事實，並騙稱其經常買賣房
    屋，對辦理所有權移轉登記業務很有經驗，只要原告在買賣契約書上簽名即可，
    願意自費包辦過戶事宜，致原告誤信為真，在未閱覽不動產登記謄本之下，即同
    意買受系爭房地並付清價金五百二十萬元，被告己○○取得上開資金，並未塗銷
    上開抵押債務，亦未按期向安泰商業銀行繳納本息，反將買賣價款挪作優先清償
    個人其他債務週轉之用，嗣因原告欲以系爭房地向銀行抵押貸款，始知系爭房地
    業已設定高額抵押乙事，之後更因被告己○○未按時繳納貸款利息，致系爭房地
    被債權人安泰商業銀行聲請查封拍賣，被告己○○於事發後，對抵押權設定乙事
    ，或推稱不知情，或稱有疏失未告知，或稱有告知但未辦理塗銷，事後亦未積極
    與原告解決，可見被告己○○自始意圖為自己不法所有，為取得週轉金，以詐術
    騙取原告以五百二十萬元買受已設定六百萬元抵押之系爭房地，又未按期繳納本
    息，致系爭房地被查封拍賣，自係故意以背於善良風俗之方法，加損害於原告，
    致原告受有財產上之損害，被告己○○之詐欺犯行，並經臺灣高等法院九十一年
    度上易字第一五七九號刑事判決判處有期徒刑參年確定，有該刑事判決附卷可稽
    ，是原告請求被告己○○賠償五百二十萬元，及自起訴狀繕本送達翌日即九十一
    年一月十一日起至清償日止按年息百分之五計算之利息，為有理由，應予准許。
三、原告另主張：被告己○○與被告戊○○為夫妻，被告丙○○係被告己○○之岳母
    ，被告丁○○係系爭房地之登記名義人，被告戊○○於原告看房子時在場，被告
    丙○○同意以其個人名義供被告己○○向安泰商業銀行貸款，被告丁○○與被告
    己○○共同經營生意，曾將身分證件交予被告己○○，系爭房地又登記在其名下
    ，被告丁○○亦稱係被告己○○找其辦理系爭房地之過戶事宜，可見被告丁○○
    與被告己○○關係密切，不問其間有否犯意聯絡或行為之分擔，被告戊○○、丙○○、丁○○對於被告己○○之詐欺犯行均難脫免責任，對於原告所受之損害，
    應與被告己○○負連帶賠償責任等語。經查：原告主張被告戊○○應負共同侵權
    行為責任，無非係以被告戊○○於原告看房子時在場，惟查系爭房地買賣過程，
    係由己○○與原告接洽，簽約之人亦為己○○，自不能僅以戊○○為己○○之妻
    ，其在一旁觀看，遽以認定戊○○亦參與本件買賣行為。又被告丙○○先前為系
    爭房地之登記名義人，並出名向安泰商業銀行貸款供被告己○○使用，此均發生
    於被告己○○將系爭房地出售予原告之前，自難以被告丙○○與系爭房地有此牽
    連，即認為被告丙○○要對原告事後被詐騙所生之損害負責。又被告丁○○固為
    系爭房地之登記名義人，但同意他人借用名義登記，其實質上對財產並無處分權
    之情形，時有所見，被告丁○○既已否認系爭房地為其所有，亦否認有參與本件
    買賣行為，亦未受有利益，則原告應對被告丁○○與被告己○○間究有何犯意聯
    絡行為分擔，或被告丁○○與己○○間雖無犯意聯絡，但其違法行為致生同一損
    害之事實，負舉證責任，其空言主張被告丁○○亦應負共同侵權行為責任，自不
    足採。綜上，原告對於被告戊○○、丙○○、丁○○與被告己○○間有何共同侵
    權行為，未能舉證證明，其請求被告戊○○、丙○○、丁○○與被告己○○連帶
    賠償，即屬無據，應予駁回。
四、原告勝訴部分，其陳明願供擔保請准為假執行之宣告，核無不合，爰酌定相當之
    擔保金額准許之。其敗訴部分既經駁回，其假執行之聲請失所附麗，應併予駁回
    。
五、據上論結，原告之訴為一部有理由，一部無理由，依民事訴訟法第三百八十五條
    第一項前段、第七十九條但書、第三百九十條第二項，判決如主文。
中　　　華　　　民　　　國　　九十一　　年　　　十　　　月　　 十七　　 日
                                  臺灣板橋地方法院民事第三庭
~B法　官　陳映如
右為正本係照原本作成。
如對本院判決上訴，須於判決送達後廿日內向本院提出上訴狀。
中　　　華　　　民　　　國　　九十一　　年　　　九　　　月　　 十八　　 日
~B書記官　高玉彬
